【裁判字號】    89,交上訴,19
【裁判日期】    900409
【裁判案由】    過失致死
【裁判全文】
臺灣高等法院花蓮分院刑事判決            八十九年度交上訴字第一九號
    上  訴  人  臺灣臺東地方法院檢察署檢察官
    被      告  甲○○
右列上訴人因被告過失致死案件，不服臺灣臺東地方法院八十八年度交訴字第二六號
中華民國八十九年九月三十日第一審判決( 起訴案號：臺灣臺東地方法院檢察署八十
八年度偵字第二五一二號 )，提起上訴，本院判決如左：
    主  文
上訴駁回。
    事  實
甲○○係茂群交通有限公司營業大貨車司機，為從事駕駛業務之人，於民國八十八年
九月二十二日凌晨四時五十五分許，駕駛該公司所有車牌號碼ＪＦ─Ｐ三三號之營業
大貨車，沿省道臺九線公路，由大武鄉往臺東市方向行駛，途經臺九線四一七公里以
南約一五０公尺之無號誌三岔路口，欲左轉進入太麻里鄉市區時，本應注意開車時之
車前狀況，隨時採取必要之安全措施，並且應該遵守左轉彎時，轉彎車應讓直行車先
行，以及行至交岔路口中心處左轉，不得佔用來車車道搶先左轉之規定。而依當時行
車視線良好，道路平坦，沒有不能注意之事情發生，竟疏於注意，甲○○並未確實遵
守行車安全注意之義務，又沒注意到車前之狀況，直接開車左轉通過三岔路口，卻佔
用來車車道搶先左轉，適有胡勝忠駕駛自用小貨車（車牌號碼：Ｎ九─四一五０號）
由太麻里鄉往大武方向行進，亦準備通過三岔路口，因甲○○見胡勝忠之自用小貨車
時，已煞避不及，迎面撞上胡勝忠之小貨車，致胡勝忠因氣胸、腹部內出血及大腿骨
折，經緊急送醫救治，在八十八年九月二十二日下午三點二十分左右，不治死亡。而
甲○○發生車禍之後，在犯罪未被有偵查犯罪職權之人發覺前，馬上打電話向臺東縣
警察局大武分局太麻里分駐所報案，自首而接受裁判。
案經臺灣臺東地方法院檢察署檢察官自動檢舉偵查起訴。
    理  由
一、訊之被告甲○○對於前揭事實坦承不諱，核與其在警訊及原審偵審中供述之情節
    相符，並且有道路交通事故調查報告表、臺東縣警察局大武分局太麻里分駐所相
    驗案件初步調查報告表和現場照片多張附於檢察官相驗卷內可以證明。而本案被
    害人是因為本件車禍傷重死亡之事實，亦經檢察官督同法醫師相驗明確，分別製
    有相驗屍體證明書、驗斷書及勘驗筆錄附卷可以證明，事證已臻明確。
二、依照道路交通安全規則第九十四條第三項規定：「汽車行駛時，駕駛人應注意車
    前狀況，並隨時採取必要之安全措施」；第一０二條第一項第四款規定：「汽車
    行駛至交岔路口左轉彎時，行至交岔路口中心處左轉，不得佔用來車車道搶先左
    轉」；及第一０二條第一項第六款前段規定：「轉彎車應讓直行車先行」。被告
    開車經過車禍肇事地點，自應依照以上規定，保持行車安全之注意義務來駕駛車
    輛，並且做好隨時停車的準備，以避免發生車禍，再加上，當時行車的視線良好
    ，沒有不能注意的情形出現，被告竟然疏於注意，而發生車禍肇事，造成被害人
    死亡的結果，被告的行為當然具有過失，也分別經過台灣省花東區車輛行車事故
    鑑定委員會和臺灣省車輛行車事故覆議鑑定委員會，先後都鑑定認為：「被告的
    行為是本件車禍的原因」，有上開鑑定書在卷可稽，並且被告的過失行為，是造
    成被害人死亡的原因，兩者之間具有相當的因果關係。而被告在案發之前，是以
    開大貨車維生，已經被告陳述明確，被告屬刑法上所規定從事業務之人。因此，
    本案的犯罪事實清楚，證據也很明確，被告因為業務上的過失行為而致人於死的
    行為應可認定。
三、核被告所為係犯刑法第二百七十六條第二項之業務過失致死罪。被告在肇事之後
    ，即以電話向警察機關報案，並且表明其為肇事之人，亦經證人張國新（到現場
    處理車禍臺東縣警察局大武分局太麻里分駐所之警員）在檢察官偵查中，結證屬
    實，被告於未被發覺犯罪前自首，而受裁判，依刑法第六十二條前段規定減輕其
    刑。原審因而適用上開法條，審酌被告犯罪之手段，本件車禍中雙方過失之輕重
    程度，被告事後尚未和死者家屬達成民事上和解，以及被告在犯罪後態度等一切
    情狀，量處有期徒刑十月，以示懲儆。並以被告無犯罪前科，有其刑案資料查註
    紀錄表在卷可憑，被告經此慘痛教訓之後，應警記在心，而不致再發生同樣之錯
    誤，因認被告所受宣告之刑，以暫不執行為適當，併予宣告緩刑三年，以啟自新
    ，認事用法及量刑，核無不當。檢察官上訴意旨以被告尚未與被害人家屬成立民
    事上和解，量刑過輕，又予緩刑，顯有未洽云云指摘原判決不當。然查被告行為
    後已坦承犯行，態度良好，且經本院勸諭兩造（本院八十九年附民字第三十七號
    ）結果，業已成立民事上和解，有本院上開附帶民事訴訟卷宗可憑，上訴為無理
    由，應予駁回。
據上論斷：應依刑事訴訟法第三百六十八條判決如主文。
本案經檢察官李土城到庭執行職務。
中      華      民      國      九十      年     四     月     九     日
                                    審判長法官  謝  志  揚
                                          法官  賴  淳  良
                                          法官  莊  謙  崇
右正本證明與原本無異。
如不服本判決，應於送達後十日內，向本院提出上訴狀。其未敘述理由者，並應於提
出上訴狀後十日內向本院補提理由狀(須附繕本)。
                                        書記官  林  明  智
中      華      民      國      九十      年     四     月     十     日


司法院資訊處製作；財團法人民間司法改革基金會備份。
